# 大小股东同比例追加投资，不增加注册资本的涉税问题

提问人：ajr2001cn 时间：2013-04-25 11:08:09
大小股东 2010 年出资设立一家股份公司，出资完毕后， 2011 年大股东与小股东计划按现有的出资比例同比例追加投资，但不增加注册资本，全部计入资本公积，大小股东的持股比例在注资前后保持不变、权益不变，因此理论上没有必要增加注册资本。大股东以土地追加，小股东以货币追加。 对于追加投资不增加注册资本的方式，《公司法》没有规定，按“增资”的定义，注资不增加注册资本，因此不是增资；《登记管理条例》只要求对增资（增加注册资本或实收资本）要求登记，因此可能无需去公司做变更，因为没有任何变更事项。 财政部《关于做好执行会计准则企业 2008 年年报工作的通知》（财会函[2008]60号） 8 、企业接受的捐赠和债务豁免,按照会计准则规定符合确认条件的，通常应当确认为当期收益。如果接受控股股东或控股股东的子公司直接或间接的捐赠，从经济实质上判断属于控股股东对企业的资本性投入，应作为权益性交易，相关利得计入所有者权益(资本公积)。具体会计处理，追加投资的会计处理如下： 借：无形资产——土地使用权 7000 万 借：银行存款 3000 万 贷：资本公积——股本溢价 10000 万 此种方案的问题在于： 1 ）法律及工商上是否认可，是否无需工商变更？是否需要约定，本次追加投资，日后必须转增股本，避免被认定为洗钱或捐赠？ 2 ）会计处理是否可以计入股本溢价？ 3 ）税局对此种追加投资，如何认定？是否能适用“投资入股”的免税规定。所得税、营业税、土地增值税是否可以免？如何保证本次追加，不被认定为捐赠。 盼高手给予明确解答！

回答人：chenyiwei
会计上这样处理是恰当的。税法上存在要求将不增加注册资本的注资额视同捐赠计入应纳税所得额的风险。如果被要求计税的，则相当于以扣税后的净额计入资本公积（即对应的所得税冲减资本公积）。